最　高　行　政　法　院　判　決
　　　　　　　　　　　　　　　　　　 96年度判字第01572號
再 審原 告　甲○○
訴訟代理人　乙○○會計師
再 審被 告　財政部臺灣省中區國稅局
代　表　人　丙○○　　　　送達.
上列當事人間因贈與稅事件，再審原告對於中華民國94年5月19
日本院94年度判字第680號判決，提起再審之訴。本院判決如下
：
　　主  文
再審之訴駁回。
再審訴訟費用由再審原告負擔。
　　理　由
一、再審原告起訴意旨略謂：再審原告之子何仲謙及媳婦黃意惠
    於民國（下同）84年3月4日以再審原告之土地為擔保，向當
    時臺中市第六信用合作社（下稱六信）貸款各新臺幣（下同
    ）2千萬元，合計4千萬元，事後由該土地之買主黃馨慧將應
    還土地款直接匯至六信替何仲謙償還上述貸款，上述款項雖
    由該土地之買主直接匯款代還何仲謙向六信之貸款，惟實質
    係再審原告應收之土地款，換言之，係由再審原告代其子何
    仲謙還貸款，依財政部84年6月7日台財稅第841627725號函
    釋「為子償還貸款」，應適用遺產及贈與稅法第5條第1款規
    定以贈與論課徵贈與稅，且財政部76年5月6日台財稅第
    757171 6號函釋規定「以贈與論課徵贈與稅案件，應先通知
    當事人申報，如逾期仍未申報，始得依同法第44條規定處罰
    」，而本院卻適用遺產及贈與稅法第4條，適用法規顯有錯
    誤，爰請求廢棄原判決。
二、再審被告則以：按「行政訴訟法第273條第1項第1款所謂『
    適用法規顯有錯誤』係指原判決所適用之法規與該案應適用
    之現行法規相違背，或與解釋判例有所牴觸者而言。至於事
    實之認定或法律上見解之歧異，再審原告對之縱有爭執，要
    難謂為適用法規顯有錯誤，而據為再審之理由。」本院61年
    裁字第153號及62年判字第610號著有判例。本件再審原告未
    敘明原判決有行政訴訟法第273條或274條所規定再審事由，
    復執前詞爭訟，然所持相關爭點業經再審被告於各行政救濟
    程序中闡明，並經原審法院斟酌全辯論意旨及調查證據結果
    於91年度訴字第342號判決中詳予論述判斷之理由，再審原
    告提起再審所述理由仍無非係就原審取捨證據及認定事實之
    職權行使指摘違法，顯無再審之理由等語，資為抗辯。
三、原確定判決以：本件再審原告係以透過出售不動產之方式，
    將應取得出售價金之部分直接以支票存入受贈人金融機構帳
    戶，部分則藉由出售土地擔保借款方式，移轉予其子何仲謙
    及媳婦黃意惠各2千萬元，至於何仲謙及黃意惠之4千萬元債
    務，係由本案土地買受人之一黃馨惠所償還，以作為該土地
    買賣之價金，再審原告並無承擔債務之事實，且已有允受之
    事實，再審被告認係行為時遺產及贈與稅法第4條第2項之贈
    與，於法尚無不合。且原判決對於再審原告在原審所主張各
    點何以不採，均已詳加論述，認事用法均妥適。上訴意旨仍
    執前詞主張本件應係遺產及贈與稅法第5條之視同贈與而非
    同法第4條第2項之贈與，須先通知補申報贈與稅，不能逕予
    裁罰，因認原判決有不適用法規或適用不當之違誤，求予廢
    棄云云，經核並無理由等語，乃判決駁回再審原告之上訴。
四、本院查：按「有左列各款情形之一者，得以再審之訴對於確
    定終局判決聲明不服。但當事人已依上訴主張其事由或知其
    事由而不為主張者，不在此限：1、適用法規顯有錯誤者。
    ．．．」行政訴訟法第273條第1項第1款定有明文，而所謂
    適用法規顯有錯誤，係指原判決所適用之法規與該案應適用
    之現行法規相違背，或與解釋、判例有所牴觸者而言。至於
    法律上見解之歧異，再審原告對之縱有爭執，要難謂為適用
    法規錯誤，自不得據為再審理由，本院62年判字第610號著
    有判例。至於法律上見解之歧異，再審原告對之縱有爭執，
    要難謂為適用法規錯誤，而據為再審之理由。本件再審原告
    於84年間出售坐落臺中市○○區○○段72地號等10筆土地，
    財產減值，經再審被告選列為個案調查對象，而查獲再審原
    告分別於84年1月19日（復查決定書及訴願決定書誤植為9日
    ）及1月28日移轉現金3,000,000元、6,000,000元予其子何
    仲謙，復於84年3月4日透過出售不動產之方式將出售土地款
    中40,000,000元移轉予其子何仲謙及媳婦黃意惠，經扣除查
    獲前何仲謙及黃意惠各轉予再審原告之17,815,817元及2,07
    0,000元後，餘29,114,183元，再審被告核認涉有贈與情事
    ，而其贈與總額已超過當年度贈與稅免稅額，再審原告未依
    遺產及贈與稅法規定辦理贈與稅申報，乃核定再審原告84年
    度贈與總額為29,114,183元，應納稅額7,593,822元，並按
    應納稅額裁處1倍之罰鍰7,593,800元（計至百元）；再審原
    告不服，就贈與總額及罰鍰，申請復查結果，未獲變更，循
    序提起訴願，亦遭決定駁回，遂提起行政訴訟，經原審判決
    駁回其起訴，提起上訴，亦經本院原判決認為無理由而駁回
    。再審原告認原判決有行政訴訟法第273條第1項第1款之再
    審事由，提起本件再審之訴。經查，免責債務承擔，依民法
    第300條規定，是由第三人與債權人訂立債務承擔契約為之
    ，但第三人與債務人訂立契約承擔其債務，經債權人承認者
    ，亦得成立之，民法第301條復有明文。本件再審原告係以
    透過出售不動產之方式，將其應取得之土地價金，由買受人
    黃馨惠陸續匯入再審原告之子何仲謙及媳婦黃意惠銀行帳戶
    各2千萬元之事實，為再審原告所不爭，則再審原告即係透
    由買受人將部分土地價款贈與其子、媳，再由其子、媳清償
    彼等貸款，是該貸款債務既因清償而消滅，自無再審原告承
    擔債務之問題。從而，原判決認無遺產及贈與稅法第5條第1
    款之適用，核無不合，並無適用法規顯有錯誤情事；至財政
    部84年6月7日台財稅第841527725號函釋內容與本件爭執意
    旨並不相同，自不得據以提起再審之理由。綜上所述，原判
    決所適用之法規與該案應適用之法規並不相違背，與函釋、
    解釋意旨亦無相牴觸之情事。再審原告再審意旨以其等法律
    上見解之歧異，執前程序所為主張，並為原判決所不採之理
    由再行爭執，核無足採，應認其再審之訴為無理由，予以駁
    回。
五、據上論結，本件再審之訴為無理由，爰依行政訴訟法第278
    條第2項、第98條第1項前段，判決如主文。
中　　華　　民　　國　　96　　年　　8　　 月　　30　　日
                  第三庭審判長法  官　劉　鑫　楨
                              法  官  陳　秀　美
                              法  官　侯　東　昇
                              法  官　劉　介　中
                              法  官　戴　見　草
以  上  正  本  證  明  與  原  本  無  異
中　　華　　民　　國　　96　　年　　8　　 月　　30　　日
　　　　　　　　　　　　　　　書記官　王　史　民
